臺北高等行政法院判決　　　　　　　　　　　　　　九十二年度訴字第三八九三號
　　　　　　　　　　　　　　　.
　　原　　　告　甲○○
　　被　　　告　財政部臺灣省北區國稅局
　　代　表　人　許虞哲（局長）
　　訴訟代理人　乙○○
右當事人間因贈與稅事件，原告不服財政部中華民國九十二年六月二十五日台財訴字
第０九二００二九九六七號訴願決定，提起行政訴訟。本院判決如左：
    主  文
原告之訴駁回。
訴訟費用由原告負擔。
    事  實
一、事實概要：
    緣原告於民國（下同）八十五年十一月二十日將持有未上市之郁勇股份有限公司
    （下稱郁勇公司）股票五０、０００股移轉予其弟媳即訴外人周美惠，涉及遺產
    及贈與稅法第五條第六款以贈與論之情事，經被告新莊稽徵所依原告戶籍所在地
    址及證券交易稅繳款書所留地址通知其於十日內申報，惟送達結果因遷移不明無
    法送達，復以八十九年七月十二日北區國稅新莊資第0000000000三號
    函公示送達通知於十日內申報，經二十日發生送達效力後，原告仍未申報贈與稅
    ，遂按移轉日郁勇公司之股權淨值每股新台幣（下同）八八一．三四二一六元核
    定贈與總額為四、四０六、七一０元，贈與淨額為三、四０六、七一０元，補徵
    贈與稅額二六一、八０五元，並按核定應納稅額加處一倍之罰鍰二六一、八０五
    元。原告不服，申請復查，未獲變更，提起訴願，經遭駁回，遂提起行政訴訟。
二、兩造聲明（原告未於準備程序及辯論期日到庭，其聲明及主張依其起訴狀所載）
    ：
  (一)原告聲明：
    1.訴願決定及原處分均撤銷。
    2.訴訟費用由被告負擔。
  (二)被告聲明：
    1.駁回原告之訴。
    2.訴訟費用由原告負擔。
三、兩造之主張：
  (一)原告主張之理由：原復查決定指原告因遷移不明，無法送達，乃以八十九年七月
    十二日北區國稅新莊資第0000000000三號函公示送達通知於十日內申
    報，經二十日發生送達效力後，原告仍未據以申報贈與稅，原核定乃依遺產及贈
    與稅法第五條第六款規定以贈與論；惟原告並無遷移不明情事，不可能無法收受
    送達，且決定書內並未敘明被告究竟有無向原告之戶籍地址送達，又有無依公示
    送達之法定程序登載於新聞紙，原決定顯然違法。
  (二)被告主張之理由：
    1.按「稅捐稽徵機關為稽徵稅捐所發之各種文書，應受送達人拒絕收受者，稅捐
      稽徵機關得將文書寄存送達地之自治或警察機關，並作成送達通知書，黏貼於
      應受送達人之住所、居所、事務所或營業所門首，以為送達。應受送達人行蹤
      不明，致文書無法送達者，稅捐稽徵機關應先向戶籍機關查明；如無著落時，
      應由稅捐稽徵機關保管應送達之文書，而於其牌示處黏貼，並於新聞紙登載公
      告，曉示應受送達人，應隨時向其領取。前項公示送達，自將公告黏貼牌示處
      並自登載新聞紙之日起經二十日，發生送達效力。繳納稅捐之文書，稅捐稽徵
      機關，應於該文書所載開始繳納稅捐日期前送達。」、「稅捐之核課期間，依
      左列規定：一、依法應由納稅義務人申報繳納之稅捐，己在規定期間內申報，
      且無故意以詐欺或其他不正當方法逃漏稅捐者，其核課期間為五年。．．．三
      、未於規定期間內申報，或故意以詐欺或其他不正當方法逃漏稅捐者，其核課
      期間為七年。在前項核課期間內，經另發現應徵之稅捐者，仍應依法補徵或並
      予處罰；在核課期間內未經發現者，以後不得再補稅處罰。」、「前條第一項
      核課期間之起算，依左列規定：‧‧‧二、依法應由納稅義務人申報繳納之稅
      捐，未在規定期間內申報者，自規定申報期間屆滿之翌日起算。」分別為稅捐
      稽徵法第十八條、第二十一條第一項第一款、第三款、第二項及第二十二條第
      二款所明定。次按「財產之移動，具有左列各款情形之一者，以贈與論，依本
      法規定，課徵贈與稅：一、‧‧‧六、二親等以內親屬間財產之買賣。但能提
      出已支付價款之確實證明，且該已支付之價款非由出賣人貸與或提供擔保向他
      人借得者，不在此限。」、「納稅義務人違反第二十三條或第二十四條之規定
      ，未依限辦理遺產稅或贈與稅申報者，按核定應納稅額加處一倍至二倍之罰鍰
      ；其無應納稅額者，處以九百元之罰鍰。」分別為遺產及贈與稅法第五條第六
      款、第四十四條所明定。復按「依遺產及贈與稅法第五條規定，以贈與論課徵
      贈與稅之案件，自本函發布之日起，稽徵機關應先通知當事人於收到通知後十
      日內申報，如逾限仍未申報，並經課稅確定者，始得依同法第四十四條規定處
      罰。」、「主旨：遺產及贈與稅法第五條規定以贈與論課徵贈與稅之案件，納
      稅義務人如已於收到稽徵機關通知後十日內申報者，其核課期間為五年，並自
      同法第二十四條所定申報期間屆滿之翌日起算。說明：二、以贈與論課徵贈與
      稅之案件，依本部七十六台財稅第0000000號函規定，稽徵機關應先通
      知納稅義務人於收到通知後十日內申報，納稅義務人如已在該限期內申報者，
      其核課期間應適用稅捐稽徵法第二十一條第一項第一款五年之規定，惟因已逾
      遺產及贈與稅法第二十四條規定之三十日申報期間，其核課期間應自該條規定
      之申報期間屆滿之翌日起算。」分別為財政部七十六年五月六日台財稅第七五
      七一七一六號函釋及財政部八十年十一月一日台財稅第八００七一八０九０號
      函釋所明示。
    2.原告於八十五年十一月二十日將持有未上市之郁勇公司股票五０、０００股移
      轉予其弟媳訴外人周美惠，有證券交易稅一般代徵稅額繳款書影本附卷可稽，
      其屬二親等間之財產買賣涉及有贈與之情事，經被告所屬新莊稽徵所依財政部
      七十六年五月六日台財稅第0000000號函規定辦理，按八十八年十月二
      十八日戶政連線戶籍資料之原告戶籍所在地址：臺北縣林口鄉○○村○鄰○○
      路三六六巷九號，以被告所屬新莊稽徵所八十九年四月二十六日北區國稅新莊
      資第八九００００三０九三號函，及按證券交易稅一般代徵稅額繳款書所留地
      址：臺北縣林口鄉○○村○○鄰○○路五四二巷五弄十號，以八十九年七月四
      日北區國稅新莊資第八九００００四九九九號函，通知原告因於八十五年十一
      月二十日移轉郁勇公司股票五０、０００股予訴外人周美惠涉及贈與應於文到
      十日內辦理贈與稅申報，惟其經送達結果林口郵局均因遷移不明無法送達予以
      退回，被告原核定復依稅捐稽徵法第十八條規定以八十九年七月十二日北區國
      稅新莊資第0000000000三號函公示送達通知於十日內申報，刊載於
      八十九年七月十五日臺灣時報，惟經二十日發生送達效力後，原告仍無據以申
      報贈與稅，原核定除依遺產及贈與稅法第五條第六款規定以贈與論，按移轉日
      郁勇公司之股權淨值（每股八八一點三四二一六元）核定贈與總額為四、四０
      六、七一０元，贈與淨額為三、四０六、七一０元，補徵贈與稅額二六一、八
      ０五元外，並依遺產及贈與稅法第四十四條之規定，按核定應納稅額加處一倍
      之罰鍰二六一、八０五元，揆諸首揭法條規定，尚無不合；且於九十一年八月
      二十二日所查戶籍資料其原告全戶戶籍資料查詢清單所示，其原告之戶籍所在
      地址乃在臺北縣林口鄉○○村○鄰○○路三六六巷九號，並予陳明。
    3.原告主張其始終未曾收受被告八十九年七月十二日北區國稅第0000000
      000三號函即逕予核課並處以罰鍰，應非適法，申請復查；訴願時，訴稱原
      告並無遷移不明情事，不可能無法收受送達且決定書內並未敘明原處分機關究
      竟有無向原告之戶籍地址送達，又有無依公示送達之法定程序登載於新聞紙，
      而有決定理由不備之違法等語；其行政訴訟時，原告仍復執前詞以資爭議。於
      復查時被告所屬新莊稽徵所按復查申請書所留聯絡地址：臺北縣林口鄉○○○
      路○段二五八號四樓於九十一年四月三十日以北區國稅新莊資字第０九一００
      ０四四一０號函通知請原告，經原告於九十一年五月十三日以申請書申請因本
      案為八十五年事件，為詳細收集年久之資料，請求延緩原告檢附相關文件及說
      明，以便撤銷本件核定，至感德便；復經被告所屬新莊稽徵所按申請書所留聯
      絡地址：臺北縣林口鄉○○○路○段二五八號四樓以其九十一年五月二十二日
      以北區國稅新莊資字第０九一一００九四六三號函通知請原告，惟迄至九十一
      年九月二日原告均未提示相關資料供核，參諸改制前行政法院三十六年度判字
      第十六號判例「當事人主張事實，應負舉證責任，倘其所提出之證據，不足為
      主張事實之證明，自不能認其主張之事實為真實。」意旨，是原告未能提示移
      轉未上市之郁勇公司股票五０、０００股予其弟媳訴外人周美惠之雙方買賣價
      金交付流程等足資證明之文件供核，以實其說。
    理  由
一、本件訴訟繫屬中，被告代表人由林吉昌改由許虞哲擔任，有行政院令在卷可按，
    茲據新任代表人具狀承受訴訟，核無不合，應予准許。又原告經合法通知，無正
    當理由，未於言詞辯論期日到場，核無行政訴訟法第二百十八條準用民事訴訟法
    第三百八十六條各款所列情形，爰依被告聲請由其一造辯論而為判決。
二、按「稅捐稽徵機關為稽徵稅捐所發之各種文書，應受送達人拒絕收受者，稅捐稽
    徵機關得將文書寄存送達地之自治或警察機關，並作成送達通知書，黏貼於應受
    送達人之住所、居所、事務所或營業所門首，以為送達。應受送達人行蹤不明，
    致文書無法送達者，稅捐稽徵機關應先向戶籍機關查明；如無著落時，應由稅捐
    稽徵機關保管應送達之文書，而於其牌示處黏貼，並於新聞紙登載公告，曉示應
    受送達人，應隨時向其領取。前項公示送達，自將公告黏貼牌示處並自登載新聞
    紙之日起經二十日，發生送達效力。繳納稅捐之文書，稅捐稽徵機關，應於該文
    書所載開始繳納稅捐日期前送達。」、「稅捐之核課期間，依左列規定：一、依
    法應由納稅義務人申報繳納之稅捐，已在規定期間內申報，且無故意以詐欺或其
    他不正當方法逃漏稅捐者，其核課期間為五年。‧‧‧三、未於規定期間內申報
    ，或故意以詐欺或其他不正當方法逃漏稅捐者，其核課期間為七年。在前項核課
    期間內，經另發現應徵之稅捐者，仍應依法補徵或並予處罰；在核課期間內未經
    發現者，以後不得再補稅處罰。」及「前條第一項核課期間之起算，依左列規定
    ‧‧‧：二、依法應由納稅義務人申報繳納之稅捐，未在規定期間內申報者，自
    規定申報期間屆滿之翌日起算。」為稅捐稽徵法第十八條、第二十一條第一項第
    一款、第三款、第二項及第二十二條第二款所明定。次按「財產之移動，具有左
    列各款情形之一者，以贈與論，依本法規定，課徵贈與稅：一、‧‧‧六、二親
    等以內親屬間財產之買賣。但能提出已支付價款之確實證明，且該已支付之價款
    非由出賣人貸與或提供擔保向他人借得者，不在此限。」、「納稅義務人違反第
    二十三條或第二十四條之規定，未依限辦理遺產稅或贈與稅申報者，按核定應納
    稅額加處一倍至二倍之罰鍰；其無應納稅額者，處以九百元之罰鍰。」為遺產及
    贈與稅法第五條第六款及第四十四條所明定。又「依遺產及贈與稅法第五條規定
    ，以贈與論課徵贈與稅之案件，自本函發布之日起，稽徵機關應先通知當事人於
    收到通知後十日內申報，‧‧‧」及「主旨：遺產及贈與稅法第五條規定以贈與
    論課徵贈與稅之案件，納稅義務人如已於收到稽徵機關通知後十日內申報者，其
    核課期間為五年，並自同法第二十四條所定申報期間屆滿之翌日起算。說明：二
    、以贈與論課徵贈與稅之案件，依本部七十六台財稅第0000000號函規定
    ，稽徵機關應先通知納稅義務人於收到通知後十日內申報，納稅義務人如已在該
    限期內申報者，其核課期間應適用稅捐稽徵法第二十一條第一項第一款五年之規
    定，惟因已逾遺產及贈與稅法第二十四條規定之三十日申報期間，其核課期間應
    自該條規定之申報期間屆滿之翌日起算。」分別為財政部七十六年五月六日台財
    稅第0000000號及八十年十一月一日台財稅第八００七一八０九０號函釋
    在案，該等函釋不違遺產及贈與稅法之立法意旨，自應予以適用。
三、本件原告於八十五年十一月二十日將持有未上市之郁勇公司股票五０、０００股
    移轉予其弟媳即訴外人周美惠，因其屬二親等間之財產買賣涉及以贈與論應課徵
    贈與稅情事，經原處分機關新莊稽徵所依八十八年十月二十八日戶政連線戶籍資
    料之原告戶籍所在地址即臺北縣林口鄉○○村○鄰○○路三六六巷九號（九十一
    年八月二十二日戶籍資料查詢清單所示，原告之戶籍所在地址乃在此址），以原
    處分機關新莊稽徵所八十九年四月二十六日北區國稅新莊資第八九００００三０
    九三號函，同時按證券交易稅一般代徵稅額繳款書所留地址即臺北縣林口鄉○○
    村○○鄰○○路五四二巷五弄十號，通知原告應於文到十日內辦理贈與稅申報，
    經送達結果均因遷移不明無法送達遭退回，復依稅捐稽徵法第十八條規定以八十
    九年七月十二日北區國稅新莊資第0000000000三號函公示送達通知於
    十日內申報，刊載於八十九年七月十五日臺灣時報，經二十日發生送達效力後，
    原告仍未申報贈與稅之事實，有上開證券交易稅一般代徵稅額繳款書、公告、函
    文、公文封及戶政連線戶籍資料附原處分卷可稽。被告因而依遺產及贈與稅法第
    五條第六款規定以贈與論，按移轉日郁勇公司之股權淨值（每股八八一．三四二
    一六元）核定贈與總額為四、四０六、七一０元，贈與淨額為三、四０六、七一
    ０元，補徵贈與稅額二六一、八０五元，並按核定應納稅額加處一倍之罰鍰二六
    一、八０五元，核無不合。原告主張並無遷移不明情事，不可能無法收受送達云
    云，與事實不符，又訴願決定書已載明向原告戶籍地送達遭退回，原告主張決定
    書內並未敘明被告究竟有無向原告之戶籍地址送達，及質疑有無依公示送達之法
    定程序登載於新聞紙云云，均有誤會，自不足採。
四、從而，原處分補徵原告贈與稅額二六一、八０五元，並按核定應納稅額加處一倍
    之罰鍰二六一、八０五元並無違法，訴願決定予以維持，亦無不合。原告訴請撤
    銷，為無理由，應予駁回。
五、據上論結，本件原告之訴為無理由，依行政訴訟法第二百十八條、民事訴訟法第
    三百八十五條第一項前段、行政訴訟法第九十八條第三項前段，判決如主文。
中    華    民    國    九十三      年    十二        月    十六      日
                                  臺北高等行政法院  第二庭
                                            審判長  法  官　姜素娥
      　　　　　　　　　　　　　　　　　　　　      法　官　陳國成
      　　　　　　　　　　　　　　　　　　　　      法　官　吳東都
右為正本係照原本作成。
如不服本判決，應於送達後二十日內，向本院提出上訴狀並表明上訴理由，如於本判
決宣示後送達前提起上訴者，應於判決送達後二十日內補提上訴理由書（須按他造人
數附繕本）。
中    華    民    國    九十三      年    十二        月    十六      日
                                                    書記官  李金釵
